【裁判字號】    99,交聲,882
【裁判日期】    990826
【裁判案由】    違反道路交通管理處罰條例聲明異議
【裁判全文】
臺灣士林地方法院交通事件裁定         99年度交聲字第882號
原處分機關  臺北市交通事件裁決所
異  議  人
即受處分人  甲○○
                      樓
上列異議人即受處分人因違反道路交通管理處罰條例案件，不服
原處分機關臺北市交通事件裁決所中華民國99年7 月7 日北市裁
罰字第裁22-A00XKL740號裁決（原舉發單號：第A00XKL740 號）
，向本院聲明異議，本院裁定如下：
    主  文
原處分撤銷。
甲○○不罰。
    理  由
一、原舉發及處分意旨略以：異議人甲○○於民國九十九年六月
    十二日下午一時二十五分許，駕駛九七七—ＹＧ號營業小客
    車，在臺北市○○○路○段行駛時，未讓幹線道車先行而肇
    事，因依道路交通管理處罰條例第四十五條第九款、第六十
    三條第一項規定，裁處異議人罰鍰新臺幣（下同）六百元，
    並記違規點數一點。
二、異議意旨略以：伊駕車行經肇事路口時，有一部車（車號不
    詳）讓伊先行，而伊前行時，該車後方由張維君駕駛之ＤＫ
    —五０八五號自用小客車竟跨越雙黃線，自後超越該不明車
    輛駛入肇事地點的交叉路口，以致伊閃避不及而肇事，並非
    伊不讓對方先行，原處分不查，逕行裁處伊罰鍰，顯有違誤
    ，為此聲明異議等語。
三、經查：
（一）異議人於上揭舉發時間，駕駛九七七—ＹＧ號營業小客車
      ，由西向東，沿路口設有停等標誌之臺北市○○○路○段
      一九一巷，行至民權東路三段一九一巷、一九一巷三十一
      弄之交叉路口處時，適有張維君駕駛ＤＫ—五０八五號自
      用小客車，亦隨在某不詳車輛之後，由北往南，二車先後
      沿一九一巷三十一弄駛至該處交叉路口，斯時雙方會車，
      異議人因該不詳車輛停下，示意其先行，遂駕車前駛，惟
      張維君見前方之該不詳車輛停下，不明就裡，竟向左跨越
      雙黃線駛入對向車道，逆向超過該不詳車輛後，搶先駛入
      該交叉路口，異議人因此煞車不及，其小客車車頭遂撞及
      張維君之小客車右側車身肇事等事實，業經異議人於警詢
      中陳明在卷，核與張維君於警詢中指訴之肇事情節相符，
      此外，並有道路交通事故現場圖、道路交通事故補充資料
      表各一份、現場及車損照片十三張附卷可稽。
（二）按「汽車駕駛人，爭道行駛有左列情形之一者，處新臺幣
      六百元以上一千八百元以下罰鍰：‧‧‧（九）支線道車
      不讓幹線道車先行，或兩線均為幹線道或支線道時，左方
      車不讓右方車先行者。（其餘略）」，道路交通管理處罰
      條例第四十五條第九款固有明文，惟由文義而言，所謂爭
      道行駛，應係指駕駛人在會車時，未按路權優先之順序通
      行，造成兩車搶道，始屬之，準此，如係有優先路權之車
      輛讓他車先行，等若該車放棄其優先路權，並無爭道情況
      產生，是則，對他車而言，縱使先行，亦不能再以上開規
      定處罰。經查，依卷附現場圖及現場照片顯示，異議人駛
      出之民權東路三段一九一巷路口處固設有停等標誌，依「
      道路交通標誌標線號誌設置規則」第五十八條規定，駕駛
      人應停車觀察，認為安全時方得再開，為幹線道，異議人
      應讓一九一巷三十一弄方向之主線道車先行，惟異議人在
      與張維君前方之不詳車輛會車時，因該不詳車輛已經停下
      ，讓異議人之小客車先行，則異議人未再讓行，先行駛過
      路口，依上說明，即非爭道行駛可比。再者，異議人於橫
      越該不詳車輛前方繼續前行，與張維君駕駛之小客車會車
      時，張維君係逆向行駛，反觀異議人則仍在遵行車道上，
      已如前述，由此論之，張維君既係違規逆向行車，根本無
      路權可言，又如何對異議人主張其有優先路權，而要求異
      議人讓行？換言之，斯時反係張維君應讓享有合法路權之
      異議人先行，方始合理，是故，異議人縱未讓張維君先行
      ，亦無前述爭道行駛之違規可言。
（三）原舉發機關臺北市政府警察局松山分局雖查覆稱：依規定
      支線道車除應先暫停於交岔路口，讓幹線道車先行通過以
      外，在駛入路口之過程中，亦應隨時注意左側幹道車之車
      況，作停讓之準備等語，核其語意，應係指異議人在駛入
      本案交叉路口時，應注意左側有張維君之來車，並讓張維
      君先行。姑不論張維君係逆向行駛，根本沒有優先於異議
      人之路權以外，按行政罰法第七條規定：「違反行政法上
      義務之行為非出於故意或過失者，不予處罰」；上開規定
      依同法第一條規定，並適用於同屬行政罰之交通違規事件
      ，至所謂過失，參酌刑法第十四條第一項規定，則係指行
      為人對結果應注意能注意而不注意者而言。經查，一九一
      巷三十一弄方向之道路係雙向二車道，此觀卷附之現場照
      片自明，亦即對異議人而言，左側方向應僅有一線來車，
      在駛入該交叉路口，直行通過讓行之該不詳車輛前方後，
      後續應注意者乃其右方有無來車，而非左側尚有無來車方
      是，準此，異議人對張維君逆向超越該不詳車輛，而自其
      左前方橫裡穿出，駛至其前方之路況，客觀上當無注意可
      能，依上說明，自難令異議人就本件事故負過失之責。至
      於張維君雖於警詢中指稱：「我以為前車在找路，所以我
      即從該車左側駛過準備直行」、「我認為當時前車擋住視
      線才會肇事」云云，惟該處道路對張維君而言僅有一線，
      張維君本即應跟隨在前車之後行進，不能貪快搶越，更無
      徒憑個人判斷，即貿然逆向超車之理，附此敘明。綜上，
      原舉發機關此部分所述，尚難採取。
四、按交通法庭認為聲明異議有理由時，應以裁定將原處分經聲
    明異議之部分撤銷，並自為裁定，道路交通案件處理辦法第
    二十條前段定有明文。經查，本件並無證據證明異議人與張
    維君之前車爭道，至於異議人車輛雖撞及張維君之小客車肇
    事，然此應係張維君逆向行車所致，不能歸責於異議人未讓
    張維君先行等情，均如前述，原處分機關不查，逕行裁處異
    議人罰鍰，依上說明，自有違誤，本件異議為有理由，爰裁
    定如主文。
據上論斷，應依道路交通案件處理辦法第二十條前段，裁定如主
文。
中    華    民    國    99    年    8     月    26    日
                  交通法庭  法  官  陳彥宏
以上正本證明與原本無異
如不服本裁定應於送達後5日內向本院提出抗告狀
                            書記官  范煥堂
中    華    民    國    99    年    8     月    26    日

司法院資訊處製作；財團法人民間司法改革基金會備份。
